臺灣臺北地方法院刑事判決
110年度審簡上字第156號
上  訴  人
即  被  告  蔣寶弟


上列上訴人因傷害案件，不服本院110年度審簡字第767號，中華
民國110年5月11日第一審簡易判決（起訴案號：110年度偵字第7
328號），提起上訴，本院管轄第二審之合議庭判決如下： 
    主      文
上訴駁回。
    事實及理由
一、本件經本院審理結果，認第一審認上訴人即被告蔣寶弟（下
    稱被告）犯行事證明確，以其犯刑法第277條第1項之傷害罪
    ，判處有期徒刑2月，並諭知易科罰金之折算標準；並依刑
    法第74條第1項第2款、第2項第3款規定諭知緩刑2年，並應
    於判決確定後1年內支付被害人黃博煬新臺幣（下同）10萬
    元之損害賠償，認事用法並無不當，量刑並附附條件緩刑之
    諭知亦稱妥適，應予維持，並引用如附件第一審判決書記載
    之事實、證據及理由。
二、被告上訴意旨略以：被告坦承對原審判決所認定事實、罪名
    及量刑等均無意見，但對於原審判決緩刑附條件要我給付告
    訴人10萬元，我認為不太合理等語。　　
三、刑法第74條之立法理由說明：「第2項係仿刑事訴訟法第253
    條之2緩起訴應遵守事項之體例而設，明定法官宣告緩刑時
    ，得斟酌情形，命犯罪行為人向被害人道歉、立悔過書、向
    被害人支付相當數額、向公庫支付一定之金額、提供40小時
    以上240小時以下之義務勞務、完成戒癮治療、精神治療、
    心理輔導等處遇措施、其他保護被害人安全或預防再犯之必
    要命令，以相呼應。」等語，明示緩刑制度設置對犯罪行為
    人於緩刑附加負擔或條件之處遇措施，並兼顧被害人損害之
    撫平及安全之保護。至宣告緩刑、緩刑期間長短及所附加之
    負擔或條件如何，均屬法院裁量之範圍，倘緩刑宣告之負擔
    或條件，符合法律授權之目的，並無違反比例、平等原則或
    其他濫用裁量權等情事，自非法所不許（最高法院103年度
    台上字第1325號判決意旨參照）。參諸刑事訴訟法第253條
    之2第1項係規定：「檢察官為緩起訴處分者，得命被告於一
    定期間內遵守或履行下列各款事項：一、向被害人道歉。二
    、立悔過書。三、向被害人支付相當數額之財產或非財產上
    之損害賠償。四、向公庫或該管檢察署指定之公益團體、地
    方自治團體支付一定之金額。五、向該管檢察署指定之政府
    機關、政府機構、行政法人、社區或其他符合公益目的之機
    構或團體提供四十小時以上二百四十小時以下之義務勞務。
    六、完成戒癮治療、精神治療、心理輔導或其他適當之處遇
    措施。七、保護被害人安全之必要命令。八、預防再犯所為
    之必要命令。」其立法目的則以「基於個別預防、鼓勵被告
    自新及復歸社會之目的，允宜賦予檢察官於『緩起訴』時，得
    命被告遵守一定之條件或事項之權力」。從而，刑法第74條
    第2項，乃為諭知緩刑時，課以被告履行一定之義務，前開
    負擔或條件並非刑罰之本身，而係基於特別預防之觀點，鼓
    勵被告自新與復歸社會之手段，其主要審酌之點，並非在於
    衡平被告之惡性。而緩刑係附隨於有罪判決的非機構式之刑
    事處遇，其主要目的在達成受有罪判決之人，在社會中重新
    社會化之人格重建功能。此所以緩刑宣告必須附帶宣告緩刑
    期間之意義所在。再者，緩刑制度首重再犯罪的預防，唯有
    對受判決人本身有充分瞭解，例如依其過去生涯，可知犯罪
    行為人所曾接受的教育，從犯罪的狀態瞭解行為人的行為動
    機、目的，從犯罪後態度推知行為人對其行為的看法，從生
    活狀況與環境推測其將來的發展等；才能判斷其在緩刑期間
    ，與之後的生活中是否會再犯罪。亦即藉由前述各種因素對
    犯罪行為人為整體評價，作為法院判斷該行為人是否適宜被
    宣告緩刑，以及進一步依據個案情況決定緩刑期間，及所應
    採取的積極協助措施，並將之作為緩刑宣告的負擔或條件。
    綜上，是否宣告緩刑、緩刑期間長短、及所附加之負擔或條
    件，均屬法院裁量之範圍（最高法院101年度臺上字第5586
    號判決意旨參照）。是緩刑之宣告與否，或附條件緩刑所諭
    知之條件，乃實體法上賦予法院得為自由裁量之事項，法院
    行使此項職權時，除明顯違反比例原則與平等原則外，不得
    任意指為違法（最高法院102年度台上字第2630號判決意旨
    參照）。
四、經查：
    本件被告於原審準備程序中坦承犯行，並表示在合理範圍內
    可以賠償等語，經原審法官詢問告訴代理人意見，最後同意
    緩刑諭知，於1年內付清損害賠償金額10萬元做為緩刑附帶
    條件，被告並同意改為簡易程序審理，依法判決等語（見本
    院審訴字第529號卷第38至41頁）；原審審酌被告擔任告訴
    人之看護人員，應知告訴人罹病，身體狀況不佳，有仰賴看
    護照料之需求，竟僅因告訴人在病床有騷動、嘔，及不配合
    清理之情，不思以理性、專業方式處理，克盡其看護之責，
    竟率爾以暴力方式徒手毆打告訴人，致告訴人受有右眼眶周
    圍瘀青、右上眼瞼、上下嘴唇挫傷等傷害，所為實有不該，
    並審酌被告犯後坦承犯行之態度，且願以新臺幣（下同）10
    萬元賠償告訴人以取得告訴人之原諒，兼衡被告所為本案犯
    行之犯罪動機、手段，告訴人因被告毆擊行為所受傷害程度
    ，被告所陳之智識程度、家庭經濟、生活狀況，並參佐蒞庭
    檢察官及告訴代理人所陳量刑之意見等一切情況，量處有期
    徒刑2月，並諭知以1000元折算1日易科罰金折算標準；復據
    臺灣高等法院被告前案紀錄表所載，被告前於98年間因犯幫
    助恐嚇取財罪，經臺灣士林地方法院於98年6月11日以98年
    審易字第530號判決處有期徒刑4月，如易科罰金，以新臺幣
    1000元折算1日，經改服社會勞動於98年10月29日履行完成
    ，則以被告前因故意犯罪受有期徒刑以上刑之宣告，執行完
    畢後，5年以內未曾因故意犯罪受有期徒刑以上刑之宣告，
    核與刑法第74條第1項第2款緩刑規定要件相符，並參佐被告
    犯後於原審準備程序中坦認犯行，並願以10萬元賠償告訴人
    等犯後態度，審酌被告因一時失慮而罹刑典，犯後確有悔意
    ，認其經此偵、審程序及刑之宣告，應知謹惕而無再犯之虞
    ，前開所宣告之刑以暫不執行為適當，並參佐被告之犯罪情
    節，及告訴人於原審同意給予被告緩刑，而依刑法第74條第
    1項第2款規定諭知緩刑2年，並為使被告以此為鑒，記取教
    訓，彌補就己所為所生之損害，以充分保障告訴人權益，參
    酌告訴人、檢察官等意見後，依刑法第74條第2項第3款規定
    ，命被告於原審判決確定後1年內，支付10萬元予告訴人。
    併說明被告未遵期履行本判決所諭知之負擔，且情節重大，
    得依法撤銷其緩刑之宣告等語。是原判決已詳述如何考量給
    予被告附條件緩刑之理由，既未逾越法律所規定之範圍，或
    濫用其權限，核屬原審量刑職權之合法行使。被告前開上訴
    意旨僅就原審刑罰裁量職權之行使而為指摘，顯屬無據，本
    件上訴為無理由，應予駁回。
五、被告經合法傳喚，無正當理由不到庭，有送達證書在卷可按
    （本院卷第53頁），爰不待其陳述逕行判決。
六、據上論斷，應依刑事訴訟法第368條、第373條、第371條，
    判決如主文。
本案經檢察官林希鴻提起公訴，檢察官楊舒雯到庭執行職務。
中　　華　　民　　國　　110 　年　　11　　月　　30　　日
            刑事第二十一庭審判長法  官  程克琳
                                法  官  王筱寧
                                法  官  歐陽儀
以上正本證明與原本無異。
不得上訴。
                                書記官  楊湘雯
中　　華　　民　　國　　110 　年　　11　　月　　30　　日
附錄本案論罪科刑法條
中華民國刑法第277條：
傷害人之身體或健康者，處5年以下有期徒刑、拘役或50萬元以
下罰金。
犯前項之罪，因而致人於死者，處無期徒刑或7年以上有期徒刑
；致重傷者，處3年以上10年以下有期徒刑。
〈附件〉
     臺灣臺北地方法院刑事簡易判決
110年度審簡字第767號
公　訴　人　臺灣臺北地方檢察署檢察官
被　　　告　蔣寶弟　男　(民國00年0月00日生)
　　　　　　　　　　身分證統一編號：Z000000000號
　　　　　　　　　　住臺北市○○區○○街00巷0號0樓
上列被告因傷害案件，經檢察官提起公訴（110年度偵字第7328
號），本院受理後110年度審訴字第529號，被告於準備程序中經
訊問後自白犯罪，經本院合議庭裁定改行簡易程序，逕以簡易判
決處刑如下：
    主      文
蔣寶弟犯傷害罪，處有期徒刑貳月，如易科罰金，以新臺幣壹仟
元折算壹日。緩刑貳年，並應於判決確定後壹年內支付被害人黃
博煬新臺幣拾萬元之損害賠償。
    事實及理由
一、蔣寶弟係擔任黃博煬之看護，於民國109年10月31日下午5時
    許，在臺北市○○區○○○路0號臺大醫院15B21之1病床，蔣寶弟
    因不滿黃博煬吵鬧，竟基於傷害之犯意，徒手毆打黃博煬，
    致黃博煬受有右眼眶周圍瘀傷、右上眼瞼及上下嘴唇挫傷等
    傷害。案經黃博煬訴請臺北市政府警察局中正第一分局報請
    臺灣臺北地方檢察署檢察官偵查起訴。
二、前揭事實，業據被告於警詢、偵查中供陳在卷（見偵字卷第
    7至9、67至69頁），並於本院準備程序中坦承不諱（見審訴
    卷第38頁），核與證人即告訴人黃博煬於偵查中（見偵字卷
    第68頁）、證人即黃博煬女友邱姿菁於警詢及偵查中（見偵
    字卷第11至13、15至16、68至69頁）、證人即隔壁病床家屬
    夏文瑞於警詢中（見偵字卷第17至18頁）之證述情節互核一
    致，復有國立臺灣大學醫學院附設醫院診斷證明書（見偵字
    卷第35頁）、手機錄音光碟（見偵卷後證物袋）在卷可稽，
    足見被告前開任意性自白核與事實相符，堪予採信。綜上，
    本件事證明確，被告犯行堪予認定，應予依法論科。
三、核被告蔣寶弟所為，係犯刑法第277條第1項之傷害罪。
四、爰以行為人之責任為基礎，審酌被告擔任告訴人之看護，應
    知告訴人斯時罹病，身體狀況不佳，始有仰賴看護照料之需
    求，竟仍僅因告訴人於病床騷動、嘔吐且不配合清理，即不
    思以理性之方式處理問題，克盡其看護任務，貿然訴諸前開
    暴力手法，徒手毆打告訴人，致告訴人受有前述傷勢等傷害
    ，所為實有不該；惟念被告犯後尚能勇於承認犯行之悔悟態
    度，且意願以新臺幣（下同）10萬元賠償告訴人以爭取告訴
    人諒解，兼衡被告之犯罪動機、手段、告訴人所受之前開傷
    勢、自陳之教育程度及家庭經濟狀況，併參以檢察官、告訴
    人、告訴代理人於本院表示之意見等一切情狀，量處如主文
    所示之刑，並諭知如主文所示之易科罰金折算標準。
五、被告前因故意犯罪受有期徒刑以上刑之宣告，執行完畢或赦
    免後，5年以內未曾因故意犯罪受有期徒刑以上刑之宣告，
    有臺灣高等法院被告前案紀錄表1份（見審簡卷第7至8頁）
    在卷可稽，其於準備程序中坦認犯行，亦願以10萬元賠償告
    訴人之損害，業如前述。本院審酌被告因一時失慮，致罹刑
    章，犯後已見悔意，認其經此偵、審程序及刑之宣告，應知
    所警惕而無再犯之虞，前開所宣告之刑以暫不執行為適當，
    再參以本案被告之犯罪情節，及告訴人於本院表示同意給予
    被告緩刑，爰依刑法第74條第1項第2款之規定，諭知如主文
    所示之緩刑期間，以勵自新。另為使被告深切記取教訓，並
    彌補本案犯罪所生損害，以充分保障告訴人權利，爰參酌檢
    察官、告訴人之意見，依刑法第74條第2項第3款規定，命被
    告於本判決確定後1年內，支付10萬元予告訴人。倘被告未
    遵期履行本判決所諭知之負擔，且情節重大者，其緩刑之宣
    告仍得依法撤銷，併此敘明。　
六、依刑事訴訟法第449條第2項、第3項，刑法第277條第1項、
    第41條第1項前段、第74條第1項第2款、第2項第3款，刑法
    施行法第1條之1第1項，逕以簡易判決處刑如主文。
七、如不服本判決，得自收受送達之翌日起20日內向本院提出上
    訴狀，上訴於本院第二審合議庭。（須附繕本）
本案經檢察官林希鴻提起公訴，檢察官吳春麗到庭執行職務。
中　　華　　民　　國　　110 　年　　5 　　月　　11　　日
　　　　　　　　　刑事第二十庭  法　官　陳彥君
以上正本證明與原本無異。 
如不服本判決應於收受送達後20日內向本院提出上訴書狀，並應
敘述具體理由；其未敘述上訴理由者，應於上訴期間屆滿後20日
內向本院補提理由書（均須按他造當事人之人數附繕本）「切勿
逕送上級法院」。告訴人或被害人如對於本判決不服者，應具備
理由請求檢察官上訴，其上訴期間之計算係以檢察官收受判決正
本之日期為準。 
                                書記官　萬可欣  
中　　華　　民　　國　　110 　年　　5 　　月　　11　　日
附錄本案論罪科刑法條全文：
中華民國刑法第277條
傷害人之身體或健康者，處5年以下有期徒刑、拘役或50萬元以
下罰金。
犯前項之罪，因而致人於死者，處無期徒刑或7年以上有期徒刑
；致重傷者，處3年以上10年以下有期徒刑。